【裁判字號】    99,交聲,538
【裁判日期】    990526
【裁判案由】    聲明異議
【裁判全文】
臺灣彰化地方法院交通事件裁定         99年度交聲字第538號
原處分機關
即移送機關  交通部公路總局臺中區監理所彰化監理站
聲明異議人
即受處分人  甲○○
上列聲明異議人即受處分人因違反道路交通管理處罰條例案件，
對於原處分機關交通部公路總局臺中區監理所彰化監理站民國九
十九年五月十八日彰監四字第裁64-I00000000號裁決聲明異議，
本院裁定如下：
    主  文
原處分關於吊扣汽車駕駛執照拾貳個月部分撤銷。
甲○○重型機器腳踏車駕駛人，無駕駛執照駕駛重型機器腳踏車
，經測定酒精濃度超過規定標準，不得考領重型機器腳踏車駕駛
執照壹年。
    理  由
一、按交通法庭認為聲明異議有理由或聲明異議雖無理由而原處
    分不當或違法者，應以裁定將原處分經聲明異議部分撤銷，
    並自為裁定，道路交通案件處理辦法第二十條前段定有明文
    。次按汽車駕駛人飲用酒類或其他類似物後其吐氣所含酒精
    濃度超過每公升０點二五毫克或血液中酒精濃度超過百分之
    ０點０五以上者，不得駕駛；又汽車駕駛人，駕駛汽車經測
    試檢定，酒精濃度超過規定標準者，處新臺幣（下同）一萬
    五千元以上六萬元以下罰鍰，並當場移置保管該汽車及吊扣
    其駕駛執照一年，道路交通安全規則第一百十四條第二款、
    道路交通管理處罰條例第三十五條第一項第一款分別有明文
    規定。
二、原處分意旨略以：聲明異議人即受處分人甲○○於民國九十
    八年十二月三十一日十一時二十分許，騎乘車牌號碼ＹＨＤ
    －四九八號重型機車，行經彰化縣彰化市○○路一八九巷時
    ，因「汽車駕駛人酒精濃度超過規定標準（零點五五以上）
    」之違規行為，經原處分機關裁處受處分人吊扣汽車駕駛執
    照十二個月，並施以道安講習之處分（至罰鍰部分業經法院
    判決無需繳納）等語。
三、本件聲明異議意旨略以：受處分人係因酒後騎乘機車為警舉
    發，並非開車，請不要吊扣受處分人之大型車駕駛執照，受
    處分人方能繼續賺錢養家，為此提出本件異議，請求取消吊
    扣汽車駕駛執照之處分等語。
四、經查：
  (一)受處分人於九十八年十二月三十一日十一時二十分許，騎乘
    車牌號碼ＹＨＤ－四九八號重型機車，行經彰化縣彰化市○
    ○路一八九巷時，因不慎摔倒，經警到場處理後，對其實施
    酒測，測得其呼氣酒精濃度為０點七八毫克超過規定標準，
    予以掣單告發後，再經原處分機關交通部公路總局臺中區監
    理所彰化監理站於九十九年五月十八日，以彰監四字第裁
    64-I00000000號裁決，裁罰受處分人吊扣駕駛執照十二個月
    ，並施以道安講習（至於罰鍰部分因已經法院判決無需繳納
    ）之事實，有彰化縣警察局舉發違反道路交通管理事件通知
    單及上開裁決書各一紙在卷可稽，且為受處分人所不爭執，
    是受處分人於上開時、地，確有酒後駕駛之違規行為，應堪
    認定。
  (二)按道路交通管理處罰條例第六十八條業於九十四年十二月十
    四日修正，並自九十五年三月一日施行，修正前之道路交通
    管理處罰條例第六十八條規定：「汽車駕駛人，因違反本條
    例及道路交通安全規則之規定，受吊扣或吊銷駕駛執照處分
    時，吊扣或吊銷其持有各級車類之駕駛執照。」，而修正後
    之道路交通管理處罰條例第六十八條規定：「汽車駕駛人，
    因違反本條例及道路交通安全規則之規定，受吊銷駕駛執照
    處分時，吊銷其持有各級車類之駕駛執照。」，查該條文修
    正前，其原提案修正條文為：「汽、機車駕駛人，因違反本
    條例及道路交通安全規則之規定，受吊扣或吊銷駕駛執照處
    分時，吊扣或吊銷其違法或違規當時所駕駛車輛之駕駛執照
    。」，其立法理由略以：「原條文將違法或違規駕駛人所持
    有各級車類之駕駛執照一併吊扣或吊銷，失之過酷，影響人
    民工作及生活甚鉅，爰修正之」等語，是以其立法意旨在於
    違規行為對道路交通秩序之維持及道路交通安全已生較大之
    影響，故規定吊扣或吊銷其持有各級車類之駕駛執照，以限
    制其繼續駕車行駛道路之權利，其係屬駕駛行為之限制，並
    不因所持駕駛執照種類不同而有所差異。而最後通過之修正
    條文，係將道路交通管理處罰條例第六十八條原有條文中之
    【吊扣或】三字刪除等情，此有立法院交通委員會九十四年
    十月五日臺立交字第○九四二四○○一五三號函附道路交通
    管理處罰條例第六十八條審查報告可參（立法院公報第九十
    四卷第七十期第一三五至一三八頁）。則參照上開立法理由
    及立法經過，依修正後之條文，按上開規定受【吊銷駕照】
    處分者，仍維持吊銷其持有各級車類之駕駛執照，至於受【
    吊扣駕照】處分者，則僅【吊扣】其違法或違規當時所駕駛
    車輛之駕駛執照，不再吊扣其持有各級車類之駕駛執照，此
    觀之立法理由及立法經過至明。本件受處分人前開違規行為
    係發生於九十八年十二月三十一日，自應依修正後道路交通
    管理處罰條例第六十八條規定裁處，且修正後道路交通管理
    處罰條例第六十八條之規定，既將「吊扣」等字刪除，是依
    前開說明，駕駛人受吊扣駕駛執照處分時，不再吊扣其持有
    各級車類之駕駛執照。故原處分機關於作成吊扣駕駛執照處
    分時，應就行為人所應吊扣之駕駛執照種類予以限定，始符
    合依法行政原則。
  (三)惟受處分人為本件違規行為時，係駕駛普通重型機器腳踏車
    ，並非駕駛汽車一節，有上開舉發違反道路交通管理事件通
    知單及車號查詢重型機車車籍各一件在卷可稽。又受處分人
    並未考領普通重型機車駕駛執照，亦有機車駕照基本資料、
    證號查詢機車駕駛人各一紙在卷可佐。而受處分人雖考領有
    普通聯結車之駕駛執照，然依道路交通安全規則第六十一條
    之規定，僅得駕駛輕型機器腳踏車，並無駕駛普通重型機器
    腳踏車之權限，是其於違規當時，乃屬無照駕駛之狀態。準
    此，揆諸前開說明，原處分機關認定應依道路交通管理處罰
    條例第三十五條第一項第一款規定，裁處受處分人吊扣汽車
    駕駛執照十二個月，即與現行道路交通管理處罰條例第六十
    八條規定不合，自不得吊扣其現尚有效之汽車駕駛執照（即
    普通聯結車駕駛執照）。受處分人依法所受之處分既應為限
    制其駕駛普通重型機器腳踏車之權利，亦即應吊扣其普通重
    型機器腳踏車之駕駛執照為是，然受處分人並無普通重型機
    器腳踏車之駕駛執照，已如前述，本件自無從逕為吊扣之處
    分，僅依道路交通管理處罰條例第六十七條第六項之規定，
    不得考領重型機器腳踏車駕駛執照一年。原處分機關未審酌
    及此，逕為裁罰，即難認為允當。從而，本件受處分人之異
    議為有理由，爰撤銷原處分關於「吊扣汽車駕駛執照十二個
    月」部分，並就撤銷部分改諭知如主文第二項所示之處罰。
    至於原處分機關另裁處異議人「施以道安講習」部分，聲明
    異議意旨並未指摘及此，本院即無由併予審酌，附此指明。
據上論斷，依道路交通案件處理辦法第二十條前段，裁定如主文
。
中    華    民    國    99    年    5     月    26    日
            交通法庭        法  官  王義閔
以上正本證明與原本無異。
如不服本裁定，應於裁定送達後5日內，向本院提出抗告狀。
中    華    民    國    99    年    5     月    26    日
                            書記官  林盛輝

司法院資訊處製作；財團法人民間司法改革基金會備份。
